【裁判字號】    98,訴,350
【裁判日期】    980515
【裁判案由】    毒品危害防制條例
【裁判全文】
臺灣板橋地方法院刑事判決               98年度訴字第350號
公  訴  人  臺灣板橋地方法院檢察署檢察官
被      告  甲○○
上列被告因違反毒品危害防制條例案件，經檢察官提起公訴（98
年度毒偵字第255 號），因被告於本院準備程序中為有罪之陳述
，本院告知被告簡式審判程序之旨，並聽取當事人之意見後，經
合議庭裁定由受命法官獨任進行簡式審判程序，判決如下：
    主  文
甲○○施用第一級毒品，累犯，處有期徒刑拾月。
    事  實
一、甲○○前因施用毒品案件，經本院以九十三年度毒聲字第一
    七四二號裁定送觀察、勒戒後，因認有繼續施用毒品傾向，
    復經本院以九十三年度毒聲字第二○三七號裁定送強制戒治
    後，於民國九十四年七月二十六日因認無繼續強制戒治之必
    要而釋放出所，並由臺灣板橋地方法院檢察署檢察官於九十
    四年八月二十四日以九十四年度戒毒偵字第三一九號為不起
    訴處分確定。另因違反毒品危害防制條例案件，經本院以九
    十六年度簡字第七二六九號刑事簡易判決判處有期徒刑二月
    ，於九十六年十二月二十七日判決確定，嗣於九十七年七月
    二十六日縮刑期滿執行完畢（致使本件構成累犯）。詎其猶
    不知悔改，於上開強制戒治執行完畢釋放後之五年內，竟又
    基於施用第一級毒品海洛因及第二級毒品甲基安非他命之犯
    意，於九十七年十月七日上午某時許在臺北縣中和市○○路
    四六九巷四四弄三號住處，以將海洛因及甲基安非他命混和
    置入玻璃球內以火燒烤吸食之方式，同時施用第一級毒品海
    洛因及第二級毒品甲基安非他命一次（起訴書載為於九十七
    年十月八日凌晨一時二十一分許為警採尿回溯二十六及九十
    六小時內，在不詳處所，施用甲基安非他命〔漏載海洛因〕
    各一次）。嗣於九十七年十月七日晚上十一時五十五分許在
    臺北縣中和市錦和運動公園前為警查獲，復經其同意由警採
    集其尿液送驗而偵悉上情。
二、案經臺北縣政府警察局中和分局報告臺灣板橋地方法院檢察
    署檢察官偵查起訴，因甲○○於本院準備程序中為有罪之陳
    述，經本院合議庭裁定以簡式審判程序審理。
    理  由
一、前揭事實業據被告甲○○於本院準備程序中自白不諱，且查
    ：
（一）被告經採尿送驗結果，係呈嗎啡及甲基安非他命陽性反應
      ，此有台灣檢驗科技股份有限公司九十七年十二月二日濫
      用藥物檢驗報告、尿液及姓名代碼對照表各一份在卷可稽
      （見偵查卷第八頁、第九頁）。
（二）又海洛因施用入人體後水解還原成嗎啡，再循嗎啡之代謝
      方式排出體外，業據行政院衛生署藥物食品檢驗局以七三
      藥檢壹字第○三○二二一號函說明綦詳，且尿液中能否驗
      出嗎啡陽性反應，與其投與量、投與途徑、採尿時間、個
      人體質及檢測方法之靈敏度有關，國外曾有文獻報導注射
      六毫克之海洛因鹽酸鹽，其代謝物嗎啡之平均可檢出時限
      約為二十六小時，亦經行政院衛生署藥物食品檢驗局於八
      十一年九月八日以（八一）藥檢壹字第八一一四八八五號
      函釋明在案。
（三）甲基安非他命經口服投與後，約百分之七十於二十四小時
      內自尿中排出，約百分之九十於九十六小時內自尿中排出
      ，由於目前國內尿液中甲基安非他命之檢驗僅為鑑定其是
      否呈陽性反應，尚未定其含量，且甲基安非他命成分之檢
      出與其投與方式、投與量、個人體質、採尿時間與檢測儀
      器之精密度等諸多因素有關，因此僅憑尿液中呈甲基安非
      他命陽性反應，並無法確實推算吸食時間距採集時間之長
      短，惟依上述資料推斷，最長可能不會超過四日即九十六
      小時，此經行政院衛生署藥物食品檢驗局於八十一年二月
      八日以（八一）藥檢壹字第○○一一五六號函釋明在案。
      前揭尿液檢驗報告載明係以GC/MS（即氣相層析質譜儀分
      析法）方法作為確認檢驗之方式，而該方法之原理係檢品
      經氣化後，通過層析管分離純化，再將純化後之成分循序
      送入質譜儀做個別鑑定。因質譜儀所測定之圖譜，在化學
      上被公認具有指紋特性，故可據以完全判定該檢品係為何
      種化合物。是以氣相層析質譜儀（GC/MS）作藥物及其代
      謝產物之定性及定量分析，幾乎不會有偽陽性反應產生，
      此經台北榮民總醫院於八十三年四月七日以八三北總內字
      第三○五九號函釋明在案。
（四）甲基安非他命或海洛因大多分開使用，惟於下列情況會有
      混用：１、有些海洛因使用者喜好加入甲基安非他命以增
      加其舒暢感覺；２、原先使用甲基安非他命者開始嘗試使
      用海洛因時；３、有些海洛因成癮者偶而會施用安非他命
      來消除海洛因戒斷時出現之不舒服症狀；４、有些海洛因
      販毒者加入甲基安非他命以增加其重量。這兩種藥物同時
      施用不會引起排斥，甚至在欣快感方面有被加強的可能。
      此經行政院國軍退除役官兵輔導委員會臺北榮民總醫院於
      九十三年五月十一日以北總內字第○九三○○二三三七二
      號函說明在案。是被告所稱：將甲基安非他命和海洛因同
      時混合置入玻璃球內以火燒烤後併行施用等語，尚非無據
      。準上，被告之尿液經以氣相層析質譜儀分析法檢驗，既
      係呈嗎啡及甲基安非他命陽性反應，顯見被告應有在前揭
      犯罪時間同時施用第一級毒品海洛因及第二級毒品甲基安
      非他命之行為甚明。
（五）被告有如前述經法院裁定送觀察、勒戒、強制戒治後，因
      認無繼續強制戒治必要，於九十四年七月二十六日釋放出
      所，並由臺灣板橋地方法院檢察署檢察官於九十四年八月
      二十四日以九十四年度戒毒偵字第三一九號為不起訴處分
      確定之事實，有上開不起訴處分書電腦列印本、臺灣高等
      法院被告前案紀錄表各一份在卷可查（見本院卷）。是被
      告於前揭強制戒治執行完畢後，五年內再犯本件施用毒品
      罪，事證明確，其犯行堪以認定，應予依法論科。
二、查海洛因、甲基安非他命分屬毒品危害防制條例第二條第二
    項第一款所規定之第一級毒品及同條項第二款所規定之第二
    級毒品，核被告所為，係犯毒品危害防制條例第十條第一項
    施用第一級毒品罪及同條第二項施用第二級毒品罪。被告持
    有毒品，復進而施用，其持有毒品之低度行為，為施用毒品
    之高度行為所吸收，均不另論罪。被告同時施用第一級毒品
    海洛因及第二級毒品甲基安非他命，係以一行為同時觸犯上
    開二罪，為想像競合犯，依刑法第五十五條之規定，應從重
    依施用第一級毒品罪論處。公訴意旨認上開二罪應分論併罰
    ，容有誤會。又被告有如事實欄所載刑事科刑及執行情形，
    此有臺灣高等法院被告前案紀錄表在卷足憑。其受有期徒刑
    執行完畢，於五年內故意再犯本件最重本刑為有期徒刑以上
    之罪，為累犯，應依刑法第四十七條第一項規定，加重其刑
    。爰審酌被告施用毒品，足以戕害其身心，滋生其他犯罪，
    惡化治安，嚴重損及公益，且被告前曾因施用毒品，經強制
    戒治及刑事執行完畢，仍未戒斷其施用毒品之惡習，竟再為
    本件施用毒品犯行，顯見其不思悔改，兼衡其犯後坦承犯行
    ，而其施用毒品行為於本質上係屬自我戕害行為，反社會性
    之程度應屬較低等一切情狀，量處如主文所示之刑，以資懲
    儆。
據上論斷，應依刑事訴訟法第二百七十三條之一第一項、第二百
九十九條第一項前段，毒品危害防制條例第十條第一項、第二項
、第二十三條第二項，刑法第十一條前段、第四十七條第一項、
第五十五條，判決如主文。
本案經檢察官謝岳龍到庭執行職務。
中    華    民    國    98    年    5     月    15    日
                刑事第十一庭    法  官  劉  安  榕
以上正本證明與原本無異。
如不服本判決，應於判決送達後10日內敘明上訴理由，向本院提
出上訴書狀（應附繕本），上訴於臺灣高等法院；未敘述上訴理
由者，應於上訴期間屆滿後20日內向本院補提理由書（均須按他
造當事人之人數附繕本），切勿逕送上級法院。
                                書記官  陳  盈  真
中    華    民    國    98    年    5     月    15    日
附錄本案論罪科刑法條全文：
毒品危害防制條例第10條
施用第一級毒品者，處六月以上五年以下有期徒刑。
施用第二級毒品者，處三年以下有期徒刑。


司法院資訊處製作；財團法人民間司法改革基金會備份。
